行　政　法　院　判　決　　　　　　　　　　　　　八十八年度判字第三九七五號
　　原　　　告　高雄區中小企業銀行股份有限公司
　　代　表　人　乙○○
　　訴訟代理人　甲○○
　　被　　　告　財政部高雄市國稅局
右當事人間因營利事業所得稅事件，原告不服行政院中華民國八十七年九月二十九日
台八七訴字第四八四一二號再訴願決定，提起行政訴訟。本院判決如左︰
　　主  文
原告之訴駁回。
　　事  實
緣原告民國八十三年度營利事業所得稅結算申報，列報薪資支出新台幣（以下同）八
六八、六四六、九五一元。經被告初查以其中五四、二八六、六七七元於接近年度結
束時方由股東常會議決，不符所得稅法第三十二條第一款「預先議決」之規定，乃核
轉盈餘分配並核定薪資支出為八一四、三六○、二七四元。原告不服，申經復查結果
，未准變更。原告仍不服，循序提起訴願、再訴願，遞遭決定駁回，遂提起本件行政
訴訟。茲摘兩造訴辯意旨如次：
原告起訴意旨及補充理由略謂：一、按所得稅法第三十二條規定：「營利事業職工之
薪資，合於下列規定者，得以費用或損失列支：（一）公司、合作社職工之薪資，經
預先決定或約定，執行業務之股東、董事、監察人之薪資，經組織章程規定或股東大
會或社員大會預先議決不論盈餘必支付者。．．．」及營利事業所得稅查核準則第七
十一條第一項第二款規定：「公司、合作社職工之薪資，經事先決定或約定，執行業
務之股東、董事、監察人之薪資，經組織章程規定或股東大會或社員大會預先議決，
不論盈虧必須支付者，准予核實認列」。又行政法院六十年度判字第七九三號判例，
略以「所得稅法第三二條所稱職工之薪資，係指按期給付之固定酬勞，亦即通常之月
薪，固不論盈餘，均須發給。．．．」因此，董事、監察人之薪資得認列之必要條件
可歸納為下列兩點：1.須組織章程規定或股東大會預先議決；2.不論盈虧均須按期給
付之固定酬勞者。二、原告七十五年度（含）以前每年發放董監事報酬金之金額，均
由當年股東常會議定。但為改善該項薪資每次調整時在股東常會討論費時費力情形，
乃經七十五年三月二十五日股東常會議決通過；其支付之金額以原議定金額五、七一
三、三二三元（即原告七十四年度給付董監事之薪資金額）為計算之低限，最高以不
得超過當期營業收入之一．五及稅前盈餘之一○為計算之高限。意即在此範圍內
之金額均得支付。但被告嗣於八十一年及八十二年重行核定原告董監事薪金，認為七
十五年三月二十五日股東常會決議，除計算基準數之五、七一三、三二三元外，未明
定不論盈虧必須支付為理由，而逕將原告七十七年度至八十二年（按未逾核課期間五
年部分）所列報董監事報酬金超過上開基準數之部份，逕予轉至盈餘分配而不予認定
為當期損費並通知補稅。原告為消弭徵納雙方之爭議，特於八十三年九月二十七日股
東常會之臨時動議時，由股東提案「修訂董監事全年度報酬金為六千萬元，不論盈虧
必須支付」，主要目的在於補救上述忽視稅法規定，如今原告已遵照稅法規定修正，
不料被告仍有異議不肯認定，而認定超出上開基準數五、七一三、三二三元外之部分
計五四、二八六、六七七元乃不准認列為當期費用，此舉實令人費解。三、被告對於
系爭董監事報酬金六千萬元，僅認定五、七一三、三二三元，餘五四、二八六、六七
七元，核定否准認列當期費用，而予以轉至盈餘分配項目核認。其所持理由歸納有兩
點：第一點：系爭董監事報酬金六千萬元係於八十三年九月二十七日方經股東常會議
決發給。並非於本（八十三）年度開始前即經股東會預先決議。第二點：未按月定額
給付董監事報酬金，依原告之管理明細帳紀錄按月給付金額截止十二月底合計一三、
八六八、○○○元，並於八十三年十二月三十一日就未發給差額帳面提列四六、一三
二、○○○元，於次（八十四）年一月間召開之董事會議決再發放，因而被告核定否
准該項決議金額列報為薪資支出。惟查：（一）「被告認為上開稅法所稱股東大會預
先決議係指年度開始前即有議決，此種解釋似有擴大解釋法令，以不利於納稅義務人
之嫌」。（二）「系爭董監事報酬金係屬薪資性質，非屬盈餘分配項目」。（三）「
凡應歸屬於本年度之費用或損失，除會計基礎核准採用現金收付制外，應於年度決算
時，就估列數字以『應付費用』科目列帳。」為營利事業所得稅查核準則第六十四條
所明定。（四）「原告按月定額列支董監事報酬金額為一、一六四、○○○元，十二
個月累計一三、八六八、○○○元，與被告核准認列之金額五、七一三、三二三元之
差距甚大」。（五）「依公司法第一七○條規定按年召開之股東常會至少有兩大任務
：一、承認上年度決算書表。二、審議上年度盈餘分配案」。可知被告對系爭董監事
報酬金內容及法令有所曲解。四、綜上說明，原告八十三年度列報董監事報酬金六○
、○○○、○○○元係經股東大會事先議決，又按期給付固定金額，且明定不論盈虧
必須支付，完全符合所得稅法第三十二條及查核準則第七十一條規定，並無不予認列
之理。被告忽略租稅法律主義，忽視稅法慣例而擴大解釋「預先議決」之含議、「按
期」與「按月」之區分、營利事業稅務申報應採「應計基礎」等。請判決撤銷一再訴
願決定及原處分等語。
被告答辯意旨略謂︰一、原告八十三年度營利事業所得稅結算申報，列報薪資支出八
六八、六四六、九五一元。被告原核定以其中發放之董監事酬勞金（車馬費）六○、
○○○、○○○元係於接近營業年度結束時，方經股東常會議決，與首揭行為時所得
稅法第三十二條第一款預先議決之規定不符，乃將超逾前期（即原告七十五年股東常
會議決之基準數）核定之基準數五、七一三、三二三元部分，計五四、二八六、六七
七元予以轉列盈餘分配，核定本（八十三）年度薪資支出為八一四、三六○、二七四
元。二、原告之價計年度係採曆年制（即一月一日至十二月三十一日），則其於八十
三年九月二十七日召開之八十三年度股東常會決議通過所謂之全年度當係指八十三年
一月一日起至同年十二月三十一日止，亦可由其於八十四年一月十三日召開之第五屆
第三十二次董事會議三、討論事項通過提案（三）八十三年度董監事酬勞金節餘分配
案之內容記載可證。系爭董監事酬勞金六○、○○○、○○○元係於八十三年九月二
十七日方經股東常會議決發給，並非於本（八十三）年度開始前即經股東會預先決議
，事實甚明。系爭董監事報酬金固於原告八十三年度股東常會決議董監事全年度報酬
金為六千萬元，不論盈虧必須支付，其細則授權董事會另訂，惟依原告管理費用明細
帳記載係按月給付董監事報酬金（車馬費）一、一一四、○○○元，十二個月計一三
、三六八、○○○元及按月給付名譽董事長五○、○○○元，十個月計五○○、○○
○元，合計一三、八六八、○○○元，並於八十三年十二月三十一日就上開金額與六
千萬元之差額提列四六、一三二、○○○元，於次（八十四）一月十三日召開之第五
屆第三十二次董事會議決議八十三年度董監事酬勞金節餘分配案，依往例分配方式半
數由十九名董監事平均分配，另半數依基數董事長三、常務董監事一．五、董監事一
分配，核與其管理費用明細帳記載按月定額給付董監事酬勞金不合。故系爭董監事酬
勞金屬稅後盈餘分配性質，並非一般董監事車馬費屬薪資性可比，參照行政法院五十
八年判字第二九八號判例意旨，列支之董監事酬勞金（車馬費）雖係經八十三年度股
東常會決議支給，惟核其事後於八十四年一月十三日召開之第五屆第三十二次董事會
議決議八十三年度董監事酬勞金節餘分配案內容，顯係就以往累積之盈餘，臨時為變
相之分配，既非經股東會於年度開始前預為決議，又非不計盈虧必須長期支出之薪資
性，自難以費用或損失認列。三、綜上論述，原告所主張系爭董監事酬勞金係經股東
會事先議決，按期給付之固定金額，且明定不論盈虧必須支付，符合行為時所得稅法
第三十二條第一款及行為時查核準則第七十一條規定云云，核不足採。被告原核定以
原告經核定之七十五年股東常會議決基準數五、七一三、三二三元認列董監事酬勞金
，並將超逾前期基準數部分計五四、二八六、六七七元予以轉列盈餘分配，核定本（
八十三）年度薪資支出為八一四、三六○、二七四元，並無不合，原告主張顯不足採
據。從而，原告之訴顯無理由，請判決駁回原告之訴等語。
　　理  由
按「公司執行業務之股東、董事、監察人之薪資，經組織章程規定或股東大會預先議
決，不論營業盈餘必須支付者，得以費用或損失列支。」為所得稅法第三十二條第一
款所明定。又「一、所稱薪資總額包括：薪金、俸給、工資、津貼、金、退休金、
退職金、養老金、資遣費、按期定額給付之交通費及膳宿費、各種補助費及其他給與
。二、公司、合作社職工之薪資、經事先決定或約定，執行業務之股東、董事、監事
、監察人之薪資，經組織章程規定或股東大會或社員大會預先議決，不論盈虧必須支
付者，准予核實認列。」亦為營利事業所得稅查核準則（以下簡稱查核準則）第七十
一條第一款及第二款所明定。「上開規定所稱職工之薪資，係指按期給付之固定報酬
，亦即通常之月薪，固不論盈虧，均須發給。」另「按公司、合作社職工之薪資、經
預先決定或約定，執行業務之股東、董事、監察人之薪資，經組織章程規定或股東大
會預先議決，不論營業盈虧必須支付者，得以費用或損失列支，固為行為時所得稅法
第三十二條第一款所規定，惟列支董事監察人等車馬費，倘係就以往累積之盈餘，臨
時為變相之分配，既非經股東會於年度開始前預為決議，又非不計盈虧必須長期支出
之薪資性質，自難以費用或損失認列。」亦經本院六十二年度判字第七九三號、五十
八年判字第二九八號分別著有判例。查本件原告八十三年度營利事業所得稅結算申報
，列報薪資支出八六八、六四六、九五一元。經被告初查以其中發放之董監事酬勞金
（車馬費）六○、○○○、○○○元係於接近營業年度結束時，方經股東常會議決，
與首揭行為時所得稅法第三十二條第一款預先議決之規定不符，乃將超逾前期（即原
告七十五年股東常會議決之基準數）核定之基準數五、七一三、三二三元部分，計五
四、二八六、六七七元予以轉列盈餘分配，核定本（八十三）年度薪資支出為八一四
、三六○、二七四。原告不服，申經復查結果，以系爭董監事酬勞金六○、○○○、
○○○元係於八十三年九月二十七日方經股東常會議決發給，並非於本（八十三）年
度開始前即經股東會預先決議，事實甚明。而原告歷年申列之董監事酬勞金（車馬費
），經被告依法核認之金額為五、七一三、三二三元。是原核定以原告當屆股東常會
之議決，與首揭行為時所得稅法第三十二條第一款規定預先議決之要件不符，乃將超
逾前期核認之基準數部分予以剔除，並非無據。又依原告於八十三年九月二十七日召
開之八十三年度股東常會決議內容觀之，係決議發給董監事報酬金。至所舉財政部六
十五年七月二十六日台財稅字第三四九六九號及六十九年六月二十三日台財稅字第二
四七二一號函，係在支出性質明確之情形下，對員工年終金之年度歸屬認定及扣繳
規定等所為之釋示，與本案對支出性質之認定問題有別。又行為時所得稅法第三十三
條係得否提列職工退休金及數額之限制所為之規定，與本案內容不同，自無從比照，
乃未准變更。核與首揭法令規定及判例意旨並無不合，一再訴願決定遞予維持，亦無
違誤。原告雖主張被告認為稅法所稱股東大會預先決議係指年度開始前即有議決，此
種解釋似有擴大解釋法令，以不利於納稅義務人之嫌，依稅法慣例；營利事業結算申
報之會計期間為一個年度，則年度結束前辦理之事項均可視同年度前辦理。又依公司
法第一七○條規定按年度召開之股東常會至少有兩大任務：一、承認上年度決算書表
。二、審議上年度盈餘分配案，故本局對股東常會議決盈餘分配案之程序有所誤解，
因為八十三年股東常會係審議上（八十二）年度盈餘分配案，而非本（八十三）年度
者，被告就系爭董監事報酬金調整轉列盈餘分配之情事，均屬不當。另系爭董監事報
酬金係屬薪資性質，非屬盈餘分配項目依據最高法院八十五年度台上字第二九一五號
民事判決書，判決原告召開之股東會議決發放之董監事報酬金金係指經常性之給付，
其性質應為董監事之薪資報酬，屬公司法第一九五條規定之「報酬」，堪以認定。又
凡應歸屬於本年度之用或損失，除會計基礎核准採用現金收付制外，應於年度決算時
，就估列數字以應付費用科目列帳，系爭董監事報酬六○、○○○、○○○元係經原
告八十三年股東常會議決定支給，不論營業盈虧均須支付，屬薪資性質，截止年底未
列支部分計四六、一三二、○○○元亦應包括在內。被告原核定遽認係紅利性質，應
在盈虧內開支，不以費用認列，自嫌無據，系爭董監事報酬金給付數，股東會已授權
予董事會另訂其細則，董事會議定時，自當以董監事為公司提供勞務為依據，決定計
算基數及分配比例，此種情事應屬合理。且原告按月定額列支董監事報酬金額為一、
一六四、○○○元，十二個月累計一三、八六八、○○○元，被告認列之金額五、七
一三、三二三元之差距其大云云。然查系爭董監事報酬金固於原告八十三年度股東常
會決議董監事全年度報酬金為六千萬元，不論盈虧必須支付，其細則授權董事會另訂
，惟依原告管理費用明細帳記載係按月給付董監事報酬金（車馬費）一、一一四、○
○○元，十二個月計一三、三六八、○○○及按月給付名譽董事長五○、○○○元，
十個月計五○○、○○○元，合計一三、六八六、○○○元（按應係一三、八六八、
○○○元），並於八十三年十二月三十一日就上開金額與六千萬元之差額提列四六、
一三二、○○○元，於次（八十四）年一月十三日召開之第五屆第三十二次董事會議
決議八十三年度董事酬勞金節餘分配案，依往例分配方式半數由十九名董監事平均分
配，另半數依基數董事長三、常務董監事一．五、董監事一分配，核與其管理費用明
細帳記載按月定額給付董監事酬勞金不合，此有上開管理費用明細帳在卷可稽。次查
原告之會計年度係採曆年制（即一月一日至十二月三十一日），則其於八十三年九月
二十七日召開之八十三年度股東常會決議通過所謂之全年度當係指八十三年一月一日
起至同年十二月三十一日止，亦可由其於八十四年一月十三日召開之第五屆第三十二
次董事會議三、討論事項通過提案（三）八十三年度董監事酬勞金節餘分配案之內容
記載可證。至原告八十三年度股東常會議決全年度董監事報酬金為六千萬元，係於八
十三年九月二十七日作成決議，惟其係屬稅後盈餘分配性質，並非一般董監事車馬費
屬薪資性質可比，參照本院前開五十八年判字第二九八號判例意旨，列支之董監事酬
勞金（車馬費）雖係經八十三年度股東常會決議支給，惟核其事後於八十四年一月十
三日召開之第五屆第三十二次董事會議決議八十三年度董監事酬勞金節餘分配案內容
，顯係就以往累積之盈餘，臨時為變相之分配，既非經股東會於年度開始前預為決議
，又非不計盈虧必須長期支出之薪資性，自難以費用或損失認列。末查原告所引之最
高法院八十五年度台上字二九一五號民事判決，其系爭事項與本件相異，且應係個案
之認定，難逕予比附援引。從而，原告前開主張，均不足採。綜上所述，原處分以原
告經核定之七十五年股東常會議決基準數五、七一三、三二三元認列董監事酬勞金，
並將超逾前期基準數部分計五四、二八六、六七七元予以轉列盈餘分配，核定本（八
十三）年度薪資支出為八一四、三六○、二七四元，並無不合，復查決定未予變更，
一再訴願決定遞予維持，均無違誤，原告起訴意旨，核無理由，應予駁回。
據上論結，本件原告之訴為無理由，爰依行政訴訟法第二十六條後段，判決如主文。
中    華    民    國     八十八      年     十一     月     二十五      日
                    行 政 法 院 第 二 庭
                                審 判 長 評  事      陳  石  獅
                                         評  事      彭  鳳  至
                                         評  事      黃  合  文
                                         評  事      林  茂  權
                                         評  事      王  立  杰
右  正  本  證  明  與  原  本  無  異
                                         法院書記官  蘇  金  全
中    華    民    國     八十八      年     十一     月     二十六      日
